【裁判字號】    97,訴,411
【裁判日期】    970624
【裁判案由】    毒品危害防制條例
【裁判全文】
臺灣基隆地方法院刑事判決               97年度訴字第411號
公  訴  人  臺灣基隆地方法院檢察署檢察官
被      告  乙○○
上列被告因違反毒品危害防制條例案件，經檢察官提起公訴（97
年度毒偵字第133 號），被告並為有罪陳述，本院合議庭乃裁定
由受命法官獨任以簡式審判程序進行審理，並判決如下：
    主  文
乙○○施用第一級毒品，處有期徒刑柒月。扣案之第一級毒品海
洛因壹包（驗餘後淨重零點陸伍貳公克）併同無從與之完全析
離之分裝袋壹只，均沒收銷燬、注射針筒壹支，沒收。
    事  實
一、前案紀錄：
  (一)乙○○前因初犯施用毒品案件，經臺灣板橋地方法院以87年
    度毒聲字第913 號裁定送勒戒處所觀察、勒戒後，認無繼續
    施用毒品之傾向，於民國87年間經釋放出所，並由臺灣板橋
    地方法院檢察署檢察官分別於87年8 月24日，以87年度偵字
    第14622 號為不起訴處分；於87年12月6 日，以87年度偵字
    第25157 號為不起訴處分；於88年7 月13日，以88年度偵字
    第16189 號為不起訴處分確定。
  (二)其後，又分別因(甲)於前揭(一)所述之觀察、勒戒執行完畢經釋
    放出所以後之五年以內，再犯施用毒品案件（二犯施用毒品
    案件；施用毒品時間：自91年3 月間起，至92年3 月間止）
    ，經觀察、勒戒後，認有繼續施用毒品之傾向，經臺灣板橋
    地方法院以92年度毒聲字第1369號裁定令入戒治處所施以強
    制戒治（俟92年10月17日始因停止戒治並付保護管束而經釋
    放出所；惟管束期間猶未屆滿，旋因毒品危害防制條例於93
    年1 月9 日修正施行，致未續予執行保護管束而未完成其本
    次毒癮戒斷之療程），並由臺灣板橋地方法院檢察署檢察官
    提起公訴，經臺灣板橋地方法院於92年7 月25日，以92年度
    訴字第1534號判決有期徒刑八月確定；(乙)三犯施用毒品案件
    ，由臺灣板橋地方法院檢察署檢察官提起公訴，經臺灣板橋
    地方法院於93年7 月15日，以93年度訴字第980 號判決有期
    徒刑八月、六月，應執行有期徒刑一年確定；(丙)犯轉讓第二
    級毒品案件，經臺灣板橋地方法院於93年7 月20日，以92年
    度訴字第2187號判決有期徒刑十月確定；(丁)犯偽造文書案件
    ，經臺灣臺北地方法院於88年1 月5 日，以87年度易字第30
    66號判決有期徒刑六月確定；(戊)犯妨害自由案件，經臺灣高
    等法院於93年11月9 日，以93年度上更(二)字第480 號判決有
    期徒刑十月確定。所犯上開五案，則或經合併定其應執行之
    刑，或經合併計算執行期間，93年5 月6 日發監執行、95年
    7 月7 日假釋出監，乃其管束期間猶未屆滿，乙○○旋因違
    反保安處分執行法且其情節重大，致由原執行機關檢具撤銷
    假釋報告表陳請法務部函准辦理撤銷假釋；詎檢察官猶未指
    揮發監以執行其前案殘刑，中華民國九十六年罪犯減刑條例
    旋於96年7 月16日公布施行，所犯上開五案嗣雖併由臺灣高
    等法院於97年5 月8 日，以97年度聲減字第1016號裁定減刑
    暨合併定刑，然因檢察官迄未指揮執行（上開減刑裁定迄未
    經檢察官指揮執行），致尚不發生其殘刑業經赦免而已毋庸
    執行之結果（不構成累犯）。
二、本案事實：
    乙○○猶不思戒除毒癮，復基於施用第一級毒品海洛因之犯
    意，於97年1 月6 日晚間11時，在基隆市○○區○○街22號
    4 樓其斯時居所，將稀釋後之海洛因置入注射針筒再持以施
    打血管，藉以施用第一級毒品海洛因1 次。乃為警於97年1
    月7 日下午3 時30分，在上址搜索查獲，並扣得乙○○所有
    之第一級毒品海洛因1 包（驗餘後淨重0.6532公克）及注射
    針筒1 支，經採其尿液送驗，結果呈嗎啡（海洛因代謝後尿
    液檢出成份）陽性反應，而悉上情。
三、案經基隆市警察局第一分局移送臺灣基隆地方法院檢察署檢
    察官偵查起訴。
    理  由
壹、程序事項
    本案被告乙○○所犯者非為死刑、無期徒刑、最輕本刑為三
    年以上有期徒刑之罪或高等法院管轄之第一審案件，其於準
    備程序進行中，先就被訴事實為有罪之陳述，經告知其簡式
    審判程序之旨，並聽取公訴人、被告之意見後，本院業已依
    刑事訴訟法第二百七十三條之一第一項規定，裁定由受命法
    官獨任以簡式審判程序進行本案之審理。
貳、實體事項
一、前揭事實業據被告乙○○於本院審理時坦承在卷，且有被告
    所有之注射針筒1 支、第一級毒品海洛因1 包（驗餘後淨重
    0.6532公克）扣案暨交通部民用航空局航空醫務中心97年2
    月14日航藥鑑字第0970559 號鑑定書1 紙在卷可佐。又被告
    為警查獲而採集之尿液檢體，經送請臺灣尖端先進生技醫藥
    股份有限公司以氣相層析質譜儀法為確認檢驗之結果，呈嗎
    啡（海洛因代謝後尿液檢出成份）陽性反應。此亦有臺灣尖
    端先進生技醫藥股份有限公司97年1 月18日濫用藥物檢驗報
    告1 份，暨足與上開檢驗報告相對應之尿液檢體對照表1 件
    在卷可憑；參之以酵素免疫分析或薄層定性分析等方式為初
    步篩檢者，檢驗結果雖有相當程度偽陽性之可能，然以氣（
    液）相層析、質譜分析之儀器為交叉確認者，檢驗結果出現
    偽陽性之機率則極低，因而具有公信力，核足為對涉嫌人不
    利之認定；尤以「毒品施用後於尿液、血液中可檢出之最大
    時限，與施用劑量、施用頻率、施用方式、施用者飲水量之
    多寡、個人體質、代謝情況、檢體收集時間點及所用檢測方
    法之靈敏度等因素有關，因個案而異。依據Clarke's Isola
    tion Identification of Drugs第二版記載，血液中藥物之
    半衰期（濃度減半所需時間）分別為古柯鹼0.7-1.5 小時、
    海洛因3 分鐘（其代謝物為嗎啡2-3 小時）、嗎啡2-3 小時
    、大麻20-36 小時、安非他命12小時（當尿液偏酸性時，為
    4-8 小時）、甲基安非他命9 小時、Ketamine2-4 小時，而
    MDMA約8.49小時。一般於尿液中可檢出之最大時限，古柯鹼
    為施用後1-4 天、海洛因2-4 天、嗎啡2-4 天、大麻1-10天
    、安非他命1-4 天、甲基安非他命1-5 天、MDMA1-4 天、MD
    A 1-4 天、Ketamine2-4 天。」此復曾經行政院衛生署藥物
    食品檢驗局以92年7 月23日管檢字第0920005609號函釋在案
    。勾稽以觀，足見被告於本院審理時之任意性自白，與事實
    相符，堪可採信。再者，被告查有如本判決事實欄一所載施
    用毒品之前案紀錄。觀諸卷附臺灣高等法院被告前案紀錄表
    、不起訴處分書、刑事判決之內容即明。從而，本案事證明
    確，被告於初犯施用毒品案件之五年以內，再犯施用毒品之
    犯行，堪可認定，應依法論科。
二、論罪科刑：
  (一)查海洛因、安非他命類分別係毒品危害防制條例所列管之第
    一級、第二級毒品，此為該條例第二條第二項第一款、第二
    款所明定。按犯毒品危害防制條例第十條之罪（施用毒品罪
    ）者，檢察官應聲請法院裁定，令被告入勒戒處所觀察、勒
    戒，經勒戒處所陳報，認受觀察、勒戒人無繼續施用毒品傾
    向者，應即釋放，並為不起訴之處分；認有繼續施用毒品傾
    向者，即應聲請法院裁定令入戒治處所強制戒治，俟強制戒
    治期滿釋放，再為不起訴之處分。惟依上揭規定觀察勒戒或
    強制戒治執行完畢釋放後，五年內再犯毒品危害防制條例第
    十條之罪（施用毒品罪）者，檢察官即應依法追訴，毒品危
    害防制條例第二十條第一項、第二項、第二十三條第二項分
    別定有明文。
  (二)核被告於初犯施用毒品案件以後之五年以內，再犯施用第一
    級毒品海洛因之行為，係犯毒品危害防制條例第十條第一項
    之施用第一級毒品罪。被告施用毒品前、後持有第一級毒品
    海洛因之低度行為，應為施用第一級毒品之高度行為所吸收
    ，不另論罪。
  (三)本案「不構成」累犯之說明：
    被告查有如本判決事實欄一(二)所載之犯罪科刑及刑之執行情
    形，此除有臺灣高等法院被告前案紀錄表在卷可稽，並經本
    院職權向臺灣板橋地方法院檢察署執行科查詢確認無訛，且
    有臺灣高等法院97年度聲減字第1016號裁定影本1 件附卷足
    考。茲被告如本判決事實欄一(二)所載之假釋，經原執行機關
    檢具撤銷假釋報告表陳請法務部函准辦理撤銷以後，檢察官
    雖猶未指揮發監執行前案殘刑，中華民國九十六年罪犯減刑
    條例即於96年7 月16日公布施行，致「被告如本判決事實欄
    一(二)所載各罪，嗣併由臺灣高等法院於97年5 月8 日，以97
    年度聲減字第1016號裁定依法減刑、定刑」之結果，本件「
    已無殘餘刑期亟待發監」。然按「受徒刑之執行完畢，或一
    部之執行而赦免後，五年以內故意再犯有期徒刑以上之罪者
    ，為累犯，加重本刑至二分之一。」刑法第四十七條第一項
    定有明文；參諸赦免法第一條規定，及司法院大法官會議釋
    字第133 號解釋理由書所闡釋之意旨（「刑法第四十七條明
    文規定受有期徒刑之執行完畢，或受無期徒刑或有期徒刑一
    部之執行，而赦免後，五年以內再犯有期徒刑以上之罪者為
    累犯，所謂赦免，經本院院解字第3534號解釋係指特赦及免
    除其刑者而言，不包括大赦在內。其所稱免除其刑，係指基
    於赦免權作用之減刑而免除其刑而言。... 」），核亦足見
    「減刑」即屬刑法第四十七條第一項所指「赦免」之一種，
    是其本案究否構成累犯，自應「以上開赦免效力發生之翌日
    起算至本件犯罪行為時，是否係在五年以內」為斷。乃細究
    本案情節，被告如本判決事實欄一(二)所載各罪，雖經依法減
    刑、定刑而已無殘餘刑期亟待發監，然上開減刑裁定「迄仍
    未經檢察官指揮執行」，是其「基於赦免權作用之減刑」而
    免除其刑之法律效果即尚無尤發生，而難謂已生「其殘刑業
    經赦免而已毋庸執行」之結果，遑論憑以為「『五年以內』
    再犯本案」之始點起算。職此，被告雖於97年1 月6 日晚間
    11時再罹本案，然其所為，實與「旨揭殘刑經赦免『以前』
    再犯」者無殊，而與刑法第四十七條第一項「經赦免以後，
    五年以內再犯」之累犯要件不符，要無論以累犯並加重其刑
    之餘地。
  (四)本院審酌被告犯罪之動機、吸食頻率、曾有施用毒品之前科
    仍不知戒除，惟慮及其犯後坦承犯行、所犯乃戕害自己身心
    健康，尚未危及他人等一切情狀，量處如主文所示之刑。末
    以，犯罪在96年4 月24日以前，且所犯復非「中華民國九十
    六年罪犯減刑條例第三條第一項所列各罪且經宣告死刑、無
    期徒刑或逾有期徒刑一年六月之刑」者，方得適用中華民國
    九十六年罪犯減刑條例第二條第一項第三款減其刑期或金額
    二分之一。茲就本案而論，被告實行犯罪之時間，既係97年
    1 月6 日（詳如前述），則其當與旨揭減刑要件不符，而無
    從邀此減刑之寬典。從而，本案尚不在應適用中華民國九十
    六年罪犯減刑條例第二條第一項第三款規定予以減刑之列，
    併此指明。
  (五)扣案之白色粉末1 包（驗餘後淨重0.6532公克），核屬毒品
    危害防制條例第二條第一項所列管之第一級毒品海洛因，此
    有交通部民用航空局航空醫務中心97年2 月14日航藥鑑字第
    0970559 號鑑定書1 紙附卷足考，併同無從與之完全析離之
    分裝袋各1 只，均應依毒品危害防制條例第十八條第一項前
    段規定，宣告沒收併銷燬之。至扣案之注射針筒1 支，則為
    一般市售藥用注射針筒，核非專供施用毒品之器具，此亦經
    本院當庭勘驗無訛（參見本院審判筆錄）；兼以併係被告所
    有，供本案犯罪之所用，此亦據被告敘明在卷（參見本院審
    判筆錄），爰依刑法第三十八條第一項第二款規定，宣告沒
    收。
據上論斷，應依刑事訴訟法第二百七十三條之一第一項、第二百
九十九條第一項前段，毒品危害防制條例第二十三條第二項、第
十條第一項、第十八條第一項前段，刑法第十一條、第三十八條
第一項第二款，判決如主文。
本案經檢察官甲○○到庭執行職務。
中    華    民    國    97    年    6     月    24    日
                  刑事第四庭法  官  王慧惠
以上正本證明與原本無異。
如不服本判決應於收受本判決後10日內向本院提出上訴書狀，其
未敘述上訴理由者，並得於提起上訴後10日內向本院補提理由書
狀（均須按他造當事人之人數附繕本）「切勿逕送上級法院」。
中    華    民    國    97    年    6     月    24    日
                            書記官  王一芳
附錄論罪法條：
毒品危害防制條例第10條第1項
施用第一級毒品者，處 6 月以上 5 年以下有期徒刑。


司法院資訊處製作；財團法人民間司法改革基金會備份。
